---
title: "Mjerenje uspješnosti mirovinskih fondova u RH"
author:
- "Filip Konić"
- "Bartol Rod"
- "Branko Topalović"
date: "`r format(Sys.time(), '%d. %B, %Y.')`"
output:
  html_document: default
  pdf_document: default
subtitle: SAP - projekt
---

```{r setup, include=FALSE}
knitr::opts_chunk$set(echo = FALSE)
library(dplyr)
library(tidyr)
library(lubridate)
library(data.table)
library(openxlsx)
library(rvest)
```
# Priprema podataka
```{r}
#this chunk results in dataframes with Date and numeric columns
#open all
crobis <- read.xlsx("../data/CROBIStr.xlsx", detectDates = T)
ersteA <- read.csv2("../data/Erste Plavi A.csv", stringsAsFactors = F)
ersteC <- read.csv2("../data/Erste Plavi C.csv", stringsAsFactors = F)
raiffA <- read_html("../data/Raiffeisen OMF A.xls") %>% html_node("table") %>% html_table()
raiffC <- read_html("../data/Raiffeisen OMF C.xls") %>% html_node("table") %>% html_table()
crobex <- read.xlsx("../data/CROBEXtr.xlsx", detectDates = T)
PBZA <- read.table("../data/PBZCO OMF A.txt", sep="", header = TRUE, stringsAsFactors = F, dec = ",")
PBZC <- read.table("../data/PBZCO OMF C.txt", sep="", header = TRUE, stringsAsFactors = F, dec = ",")

#CROBEX
crobex = crobex[, -c(2, 3, 4, 6, 7)]
names(crobex) <- c("datum", "crobex.v")
crobex$datum <- ymd(crobex$datum)

head(crobex)

#CROBIS
crobis[c(2, 3, 4, 6, 7)] <- NULL
names(crobis) <- c("datum", "crobis.v")
head(crobis)

#PBZ
PBZA <- PBZA[, -c(2, 3)]
PBZC <- PBZC[, -c(2, 3)]

names(PBZA) <- c("datum", "PBZA.v")
names(PBZC) <- c("datum", "PBZC.v")

PBZA$datum <- dmy(PBZA$datum)
PBZC$datum <- dmy(PBZC$datum)

head(PBZA)
head(PBZC)

#ERSTE
names(ersteA) <- c("datum", "ersteA.v")
names(ersteC) <- c("datum", "ersteC.v")
ersteA[3] <- NULL
ersteC[3] <- NULL
ersteA$datum <- ymd(ersteA$datum)
ersteC$datum <- ymd(ersteC$datum)

head(ersteA)
head(ersteC)

#Raiffeisen
names(raiffA) <- c("datum", "raiffA.v")
names(raiffC) <- c("datum", "raiffC.v")
raiffA <- raiffA[-c(1, 2),]
raiffC <- raiffC[-c(1, 2),]

raiffA$datum <- dmy(raiffA$datum)
raiffC$datum <- dmy(raiffC$datum)

raiffA$raiffA.v <- as.numeric(sub(',', '.', raiffA$raiffA.v, fixed = T))
raiffC$raiffC.v <- as.numeric(sub(',', '.', raiffC$raiffC.v, fixed = T))

head(raiffA)
head(raiffC)
```

```{r single data frame}
#data.table
sorted = list(ersteA, ersteC, raiffA, raiffC, PBZA, PBZC, crobex, crobis)
names(sorted) <- c("ersteA", "ersteC", "raiffA", "raiffC", "PBZA", "PBZC", "crobex", "crobis")
sorted <- lapply(sorted, function(x) x[order(x$datum),])

fondovi <- list(crobex, crobis, ersteA, ersteC, raiffA, raiffC, PBZA, PBZC) %>% purrr::reduce(inner_join, by = "datum")

#kad se svi fondovi joinaju, TO-DO: promijeniti u min od dataframe$datum

datum.min = min(fondovi$datum)
datum.max = max(fondovi$datum) 

```

```{r hnb, echo=FALSE}
#hnb
hnb <- read.xlsx("../data/h-g8a.xlsx")
head(hnb)
hnb <- hnb[-c(1, 2, seq(27, nrow(hnb))), c(1,3)]
names(hnb) <- c("datum", "prirast")

hnb[hnb=="-"] <- NA

hnb <- hnb %>% mutate(prirast = as.double(prirast) / 100 / 52) %>% mutate(datum = ymd(datum, truncated = 2)) %>% filter(year(datum) >= year(datum.min)) %>% complete(datum = seq.Date(min(datum), datum.max, by="day")) %>% fill(prirast) %>% filter(datum >= datum.min)

fondovi <- hnb %>% right_join(fondovi, by = "datum")
```

```{r}
povrat <- function(fond) (fond - shift(fond, 1, type = "lead"))/shift(fond, 1, type = "lead")

fondovi$crobex.povrat <- povrat(fondovi$crobex.v)
fondovi$crobis.povrat <- povrat(fondovi$crobis.v)
fondovi$ersteA.povrat <- povrat(fondovi$ersteA.v)
fondovi$ersteC.povrat <- povrat(fondovi$ersteC.v)
fondovi$PBZA.povrat <- povrat(fondovi$PBZA.v)
fondovi$PBZC.povrat <- povrat(fondovi$PBZC.v)
fondovi$raiffA.povrat <- povrat(fondovi$raiffA.v)
fondovi$raiffC.povrat <- povrat(fondovi$raiffC.v)

```

```{r}
#subsetting
fondovi <- fondovi[order(fondovi$datum),]
fondovi <- fondovi %>% group_by(datum = cut(datum, "week")) %>% slice(n()) %>% ungroup()
fondovi$datum <- as.Date(fondovi$datum)
```

Skupove podataka o performansama fondova smo učitali u zasebne data frameove koristeći funkcije učitavanja poput `read.csv2()` i `read.xlsx()`. Potom se iz data frameova odbacilo suvišne stupce, ostavljajući samo datume i vrijednosti te se pretvorilo datume u `Date` format. Sve se data frameove sortiralo po datumima te joinalo koristeći `purrr::reduce`. Za učitavanje HNB data framea potrebno je bilo pretvoriti nepostojeće vrijednosti iz `-` u `NA`, a zatim se pristupilo proširivanju podataka o godišnjima kamatnim stopama na sve datume koristeći funkcije iz paketa `dplyr`. Za sve stupce za koje to ima smisla izračunat je povrat. Potom se data frame sa svim potrebnim podacima uzorkovao na tjednoj bazi.

# Analiza podataka

## Erste
```{r}
#exploratory stats Erste
summary(fondovi$ersteA.povrat)
summary(fondovi$ersteC.povrat)
IQR(fondovi$ersteA.povrat, na.rm = T)
IQR(fondovi$ersteC.povrat, na.rm = T)
sd(fondovi$ersteA.povrat, na.rm = T)
sd(fondovi$ersteC.povrat, na.rm = T)
```
Iz osnovnih deskriptivnih statistika Erste fondova, zaključujemo da su dnevni povrati između `r min(fondovi$ersteA.povrat)*100` i `r max(fondovi$ersteA.povrat)*100` posto za fond kategorije A te između `r min(fondovi$ersteC.povrat)*100` i `r max(fondovi$ersteC.povrat)*100` posto za fond kategorije C. Iz statistika ranga, IRQ, kao i standardnih devijacija potvrđuje se da je A fond rizičniji od C fonda. S obzirom da je srednji prirast veći za A fond, rizik se isplati.

```{r erste}
#exporatory graphs Erste
hist(fondovi$ersteC.povrat, breaks = seq(-0.02, 0.01, 0.001), col=rgb(0,1,0,0.5), xlab = "vrijednosti", main = "Histogram povrata Erste fondova")
hist(fondovi$ersteA.povrat, breaks = seq(-0.02, 0.01, 0.001), add=T, col = rgb(1,0,0,0.5))

legend('topright', c("Erste A", "Erste C"), fill = c(rgb(1,0,0,0.5), rgb(0,1,0,0.5)))

plot(fondovi$datum, fondovi$ersteA.povrat, type="l", main = "Erste mirovinski fondovi", xlab = "Vrijeme", ylab = "Dnevni prirast", xaxt = "n")
lines(fondovi$datum, fondovi$ersteA.povrat, col="red")
lines(fondovi$datum, fondovi$ersteC.povrat, col="blue")
kvartali = seq(datum.min, datum.max , by = "3 months")
axis(1, at = kvartali, labels = paste("Q", quarter(kvartali), " ", year(kvartali), sep =""), las = 2)
legend('bottomright', c("Erste A", "Erste C"), fill=c("red", "blue"))
```
Iz histograma i grafova povrata u vremenu možemo potvrditi da je A fond rizičniji od C fonda jer ima širi raspon povrata. Zanimljivo je da se većina povrata Erste C fonda nalazi između -0.1 i 0.1 posto, dok je Erste A fond imao dnevne padove i do 2 posto u 2016. godini.

## PBZ
```{r}
summary(fondovi$PBZA.povrat)
summary(fondovi$PBZC.povrat)
mean(fondovi$PBZA.povrat, na.rm = T)
mean(fondovi$PBZC.povrat, na.rm = T)
IQR(fondovi$PBZA.povrat, na.rm = T)
IQR(fondovi$PBZC.povrat, na.rm = T)
sd(fondovi$PBZA.povrat, na.rm = T)
sd(fondovi$PBZC.povrat, na.rm = T)
```
Iz osnovnih deskriptivnih statistika PBZ fondova, zaključujemo da su dnevni povrati između `r min(fondovi$PBZA.povrat)*100` i `r max(fondovi$PBZA.povrat)*100` posto za fond kategorije A te između `r min(fondovi$PBZC.povrat)*100` i `r max(fondovi$PBZC.povrat)*100` posto za fond kategorije C. Iz statistika ranga, IRQ, kao i standardnih devijacija potvrđuje se da je A fond rizičniji od C fonda.
```{r}
boxplot(fondovi$PBZA.povrat, fondovi$PBZC.povrat, names = c("PBZA", "PBZC"))

plot(fondovi$datum, fondovi$PBZA.povrat, type="l", xlab = "Vrijeme", ylab = "Povrat", main = "PBZ mirovinski fondovi")
lines(fondovi$datum, fondovi$PBZA.povrat, col="red")
lines(fondovi$datum, fondovi$PBZC.povrat, col="blue")
legend("bottomleft", c("PBZ A", "PBZ C"), fill=c("red", "blue"))

t.test(fondovi$PBZA.povrat, fondovi$PBZC.povrat, alternative = "g",paired = TRUE)
```
Grafički prikaz fondova PBZ banke pokazuje kako je fond A rizičniji pošto se u vremenu pokazao mnogo nestabilnijim od C fonda te uočavamo puno veće oscilacije povrata. Isto tako iz boxplota lijepo uočavamo razlike raspršenosti fondova, tj. fonda A ima veću raspršenost od fonda C što je i očekivano.

## Raiffeisen
```{r}
summary(fondovi$raiffA.povrat)
summary(fondovi$raiffC.povrat)
mean(fondovi$raiffA.povrat, na.rm = T)
mean(fondovi$raiffC.povrat, na.rm = T)
IQR(fondovi$raiffA.povrat, na.rm = T)
IQR(fondovi$raiffC.povrat, na.rm = T)
sd(fondovi$raiffA.povrat, na.rm = T)
sd(fondovi$raiffC.povrat, na.rm = T)
```
Iz osnovnih deskriptivnih statistika Raiffeisenovih fondova, zaključujemo da su dnevni povrati između `r min(fondovi$raiffA.povrat)*100`% i `r max(fondovi$raiffA.povrat)*100`% za fond kategorije A te između `r min(fondovi$raiffC.povrat)*100`% i `r max(fondovi$raiffC.povrat)*100`% za fond kategorije C. Iz statistika ranga, IRQ, kao i standardnih devijacija možemo uvidjeti kako je A fond rizičniji u odnosu na fond kategorije C.

```{r}
boxplot(fondovi$raiffA.povrat, fondovi$raiffC.povrat, names = c("Raiffeisen A", "Raiffeisen C"), main = "Boxplot Raiffeisenovih mirovinskih fondova" )

var.test(fondovi$raiffA.povrat, fondovi$raiffC.povrat, alternative = "g")

t.test(fondovi$raiffA.povrat, fondovi$raiffC.povrat, alternative = "g", paired = T)
```
Iz boxplota možemo uočiti glavna relativna svojstva kategorija fonda, naime izraženiju raspršenost kategorije A u odnosu na kategoriju C. Također, grafički se uočava bliskost srednjih vrijednosti tih povrata.
Koristeći F-test odbacujemo nul hipotezu kako su varijance fondova kategorije A i kategorije C jednaki u korist hipoteze kako je varijanca fonda kategorije A veći od varijance fonda kategorije C. Nadalje, koristeći Welchov t-test pokazujemo kako, s podacima kojima raspolažemo, ne možemo odbaciti nul hipotezu da su srednje vrijednosti povrata kategorija fondova jednake u korist hipoteze kako je srednja vrijednost fonda kategorije A veći (p = 0.4038).


```{r}
plot(fondovi$datum, fondovi$raiffA.povrat, type="l", xlab = "Vrijeme", ylab = "Povrat", main = "Raiffeisenovi mirovinski fondovi")
lines(fondovi$datum, fondovi$raiffA.povrat, col="red")
lines(fondovi$datum, fondovi$raiffC.povrat, col="blue")
legend("bottomleft", c("Raiffeisen A", "Raiffeisen C"), fill=c("red", "blue"))
```

## Međusobna usporedba
```{r}
boxplot(fondovi$ersteA.povrat, fondovi$PBZA.povrat, fondovi$raiffA.povrat, names = c("Erste A", "PBZ A", "Raiffeisen A"))

t.test(fondovi$ersteA.povrat, fondovi$PBZA.povrat, paired = T)
t.test(fondovi$ersteA.povrat, fondovi$raiffA.povrat, paired = T)
t.test(fondovi$PBZA.povrat, fondovi$raiffA.povrat, paired = T)


var.test(fondovi$ersteA.povrat, fondovi$PBZA.povrat, paired = T)
var.test(fondovi$ersteA.povrat, fondovi$raiffA.povrat, paired = T)
var.test(fondovi$PBZA.povrat, fondovi$raiffA.povrat, paired = T)

boxplot(fondovi$ersteC.povrat, fondovi$PBZC.povrat, fondovi$raiffC.povrat, names = c("Erste C", "PBZ C", "Raiffeisen C"))

t.test(fondovi$ersteC.povrat, fondovi$PBZC.povrat, paired = T)
t.test(fondovi$ersteC.povrat, fondovi$raiffC.povrat, paired = T)
t.test(fondovi$PBZC.povrat, fondovi$raiffC.povrat, paired = T)

var.test(fondovi$ersteC.povrat, fondovi$PBZC.povrat, paired = T)
var.test(fondovi$ersteC.povrat, fondovi$raiffC.povrat, paired = T)
var.test(fondovi$PBZC.povrat, fondovi$raiffC.povrat, paired = T)
```
Boxplotom mirovinskih fondova kategorije A možemo uočiti kako su srednje vrijednosti i IQR podudarni. Welchovim t-testom po parovima mirovinskih fondova ne možemo tvrditi značajnu razliku između njihovih srednjih vrijednosti uz nivo značajnosti od 0.05.
Nadalje, F-testovima po parovima mirovinskih fondova, također, ne možemo tvrditi značajnu razliku između njihovih varijanci uz nivo značajnosti od 0.05.
Slično uočavamo za mirovinske fondove kategorije C koji, također, imaju bliske srednje vrijednosti i IQR. Welchovim t-testom po parovima mirovinskih fondova ne možemo tvrditi značajnu razliku između njihovih srednjih vrijednosti uz razinu značajnosti od 0.05.
F-testovima po parovima mirovinskih fondova, također, ne možemo tvrditi značajnu razliku između njihovih varijanci uz razinu značajnosti od 0.05


# Linearna regresija - CAPM
CAPM (_Capital Asset Pricing Model_) model opisuje odnose između danog portfolija i referentnog portfolija (CROBEX) u odnosu na bezrizično ulaganje u državne obveznice. 
Osim toga, koristimo i prošireni CAPM model u kojem koristimo i referentne obveznice (CROBIS).
## Erste
```{r erste A}
portfolio <- fondovi$ersteA.povrat - fondovi$prirast
referent <- fondovi$crobex.povrat - fondovi$prirast

fit = lm(portfolio ~ referent)
qqnorm(rstandard(fit))
qqline(rstandard(fit))
ks.test(rstandard(fit),'pnorm')

plot(referent, portfolio, main = "CAPM Erste A", xlab = "Prinos ref portfelja", ylab = "Prinos Erste A")
lines(referent, fit$fitted.values, col = "red")
summary(fit)
CAPM = function(referent, coeff)
  return(coeff[[1]] + coeff[[2]] * referent)
plot(fondovi$datum, fondovi$ersteA.povrat, type='l', main = "Erste A model", xlab = "vrijeme", ylab = "povrat")
lines(fondovi$datum, CAPM(referent, fit$coefficients) + fondovi$prirast, col = "red")

fit = lm(portfolio ~ referent + fondovi$crobis.povrat)
summary(fit)
qqnorm(rstandard(fit))
qqline(rstandard(fit))
ks.test(rstandard(fit),'pnorm')

CAPM2 = function(referent, bond, coeff)
  return(coeff[[1]] + coeff[[2]] * referent + coeff[[3]] * bond)

plot(fondovi$datum, fondovi$ersteA.povrat, type='l', main = "Erste A prošireni model", xlab = "vrijeme", ylab = "povrat")
lines(fondovi$datum, CAPM2(referent, fondovi$crobis.povrat, fit$coefficients) + fondovi$prirast, col = "red")
```
QQ-plotovi reziduala CAPM modela za osnovni i prilagođeni model su _heavy-tailed_, te Kolmogorov-Smirnovljevi testovi ukazuju da se reziduali statistički značajno mogu smatrati normalnim.
U CAPM modelu Erste A fonda povrat značajno ovisi o referentnom povratu, pokazujući da je povrat fonda uvelike odrđen tržišnim kretanjima. Međutim, $R^2$ nije velik, ovakav model ne može u potpunosti opisati kretanje povrata fonda. 
U prilagođenom modelu koji uključuje i obveznički indeks CROBIS, referentni povrat je i dalje najznačajniji faktor. Zbog manjeg RSE i nešto veće $R^2$ statistike, možemo reći da ovaj model bolje opisuje povrate fonda, iako samo marginalno bolje.

```{r erste C}
portfolio <- fondovi$ersteC.povrat - fondovi$prirast
referent <- fondovi$crobex.povrat - fondovi$prirast

fit = lm(portfolio ~ referent)
summary(fit)

plot(fondovi$datum, portfolio, main = "CAPM Erste C", xlab = "Prinos ref portfelja", ylab = "Prinos Erste C")
lines(referent, fit$fitted.values, col = "red")

plot(fondovi$datum, fondovi$ersteA.povrat, type='l', main = "Erste C model", xlab = "vrijeme", ylab = "povrat")
lines(fondovi$datum, CAPM(referent, fit$coefficients) + fondovi$prirast, col = "red")

fit = lm(portfolio ~ referent + fondovi$crobis.povrat)
summary(fit)

CAPM2 = function(referent, bond, coeff)
  return(coeff[[1]] + coeff[[2]] * referent + coeff[[3]] * bond)

plot(fondovi$datum, fondovi$ersteA.povrat, type='l', main = "Erste A prošireni model", xlab = "vrijeme", ylab = "povrat")
lines(fondovi$datum, CAPM2(referent, fondovi$crobis.povrat, fit$coefficients) + fondovi$prirast, col = "red")
#lines(referent, fit$fitted.values, col = "red")
```
QQ-plotovi reziduala CAPM modela za osnovni i prilagođeni model su _heavy-tailed_, te Kolmogorov-Smirnovljevi testovi ukazuju da se reziduali statistički značajno mogu smatrati normalnim.
Za CAPM model Erste C fonda iz $R^2$ statistike zaključujemo da model loše opisuje varijabilnost podataka, kao što F-statistika rezultira p-vrijednosti od 0.747, zbog čega ne možemo zaključiti da model značajno dobro predviđa ponašanje povrata fonda. U modelu, kretanje tržišta nije značajna varijabla, što bismo i očekivali s obzirom da C fond ne ulaže u rizičnije instrumente poput dionica.
Za prošireni model iz manjeg RSE i većeg $R^2$ možemo reći da bolje opisuje varijabilnost, ali ne značajno bolje. Iz F-statistike i pripadne p-vrijednosti reda -6, možemo reći da prošireni model značajno opisuje ponašanje fonda u odnosu na konstantnu srednju vrijednost. On značajno ovisi o povratu CROBIS obvezničkog indeksa, što i očekujemo s obzirom da fondovi C kategorije ulažu u manje rizične instrumente poput obaveznica.

## PBZ
```{r}
#PBZA 
portfolio = fondovi$PBZA.povrat - fondovi$prirast
referent = fondovi$crobex.povrat - fondovi$prirast

fit = lm(portfolio~referent, data=fondovi)
summary(fit)

plot(referent, portfolio, xlab = "Prinos tržišnog (referentnog) portfelja", ylab = "Prinos PBZ A", main = "CAPM PBZ A mirovinskog fonda")
lines(referent, fit$fitted.values, col = "red")
legend("topleft", "CAPM", fill = "red")

fit = lm(portfolio ~ referent + fondovi$crobis.povrat)
summary(fit)

```

```{r}
#PBZC 
portfolio = fondovi$PBZC.povrat - fondovi$prirast
referent = fondovi$crobex.povrat - fondovi$prirast

fit = lm(portfolio~referent, data=fondovi)
summary(fit)

plot(referent, portfolio, xlab = "Prinos tržišnog (referentnog) portfelja", ylab = "Prinos PBZ C", main = "CAPM PBZ C mirovinskog fonda")
lines(referent, fit$fitted.values, col = "red")
legend("topleft", "CAPM", fill = "red")

fit = lm(portfolio ~ referent + fondovi$crobis.povrat)

summary(fit)
```
Modelom CAPM otvrđujemo značajnu vezu između PBZ A fonda i referentnog tržišnog portfelja. Nadalje, prošireni model koji u uzima i povrat na referentni portfelj državnih obveznica na prikazuje kako je povrat državnih obveznica manje značajan u odnosu na tržišni portfelj.

Suprotno kategoriji A fonda, PBZ C fond se modelom CAPM ne može signifikantno objasniti te je prema F-testu jednako dobar modelu bez neovisnih varijabli (p = 0.5538). Proširenim modelom utvrđujemo kako postoji značajan odnos između povrata portfelja i povrat referentnog portfelja državnih obveznica. 

## Raiffeisen
```{r}
portfolio <- fondovi$raiffA.povrat - fondovi$prirast
referent <- fondovi$crobex.povrat - fondovi$prirast

fit = lm(portfolio ~ referent)
summary(fit)

plot(referent, portfolio, xlab = "Prinos tržišnog (referentnog) portfelja", ylab = "Prinos Raiffeisen A", main = "CAPM Raiffeisen A mirovinskog fonda")
lines(referent, fit$fitted.values, col = "red")
legend("topleft", "CAPM", fill = "red")


fit = lm(portfolio ~ referent + fondovi$crobis.povrat)
summary(fit)


portfolio <- fondovi$raiffC.povrat - fondovi$prirast

fit = lm(portfolio ~ referent)
summary(fit)

plot(referent, portfolio, xlab = "Prinos tržišnog (referentnog) portfelja", ylab = "Prinos Raiffeisen C", main = "CAPM Raiffeisen C mirovinskog fonda")
lines(referent, fit$fitted.values, col = "red")
legend("topleft", "CAPM", fill = "red")

fit = lm(portfolio ~ referent + fondovi$crobis.povrat)
summary(fit)
```
Prema modelu povrata CAPM Raiffeisen A fonda, utvrđujemo značajnu vezu s povratom referentnog tržišnog portfelja. F-statistikom utvrđujemo kako je model signifikantan u odnosu na model bez neovisnih varijabli.
Prošireni model koji dodatno obuhvaća povrat na referentni portfelj državnih obveznica nam prikazuje kako je upravo taj povrat državnih obveznica manje značajan u odnosu na tržišni portfelj, iako i dalje značajan uz razinu signifikantnosti od 5%. Povećanjem $R^2$ utvrđujemo kako je ovaj prošireni model bolje prilagođen na dostupne podatke. Ovakvu razliku u signifikantnosti između regresora proširenog modela možemo tumačiti prema tome što rizičniji fond koristi rizičnije tržište dionica više kako bi postigao veće povrate.

U odnosu na fond kategorije A, Raiffeisen C se modelom CAPM ne može signifikantno objasniti te je jednako dobar modelu bez neovisnih varijabli prema F-testu (p = 0.7907).
Međutim, proširenim modelom utvrđujemo kako postoji značajan odnos između povrata portfelja i povrata referentnog portfelja državnih obveznica. Ovakve rezultate možemo tumačiti time da se fond kategorije C, upravo u nastojanju bezrizičnosti, u najvećoj mjeri ravna prema referentnom obvezničkom portfelju, to jeste ulaganjem u državne obveznice kao manje rizičnom instrumentu ulaganja.

# Zaključak

Odabiremo PBZ C jer je njegova vrijednost koeficijenta $\alpha$ veći od ostalih koeficijenata koje smo izračunali.
